臺灣雲林地方法院刑事判決　　　　　　93年度交簡上字第30號
上　訴　人
即　被　告　戊○○
上列上訴人因被告過失傷害案件，不服本院斗六簡易庭93年度六
交簡字第169 號中華民國93年10月8日第1審判決（聲請案號：93
年度偵字第3290號），提起上訴，本院管轄之第2 審合議庭判決
如下：
    主  文
原判決撤銷。
戊○○因過失傷害人，處拘役肆拾日，如易科罰金，以佰元折
算壹日，緩刑貳年。
    事  實
一、戊○○於民國93年2月3日晚間，駕駛車牌號碼HY-5720 號廂
    型車（聲請書誤寫為自小貨車），沿雲林縣斗六市○○路，
    由東往西方向行駛，於同日晚間7 時30分許，行經該石榴路
    與中興路之交岔路口處右轉欲向北行時，原應注意汽車行駛
    至交岔路口，如係同向二車道之道路，欲右轉彎時，應距交
    岔路口30公尺前換入外側車道或右轉車道，且轉彎車應讓直
    行車先行，而依當時天候為陰天、夜間有照明、路面乾燥、
    無缺陷、無障礙物、視距良好、號誌正常等客觀情狀，並無
    不能注意之情事，詎戊○○竟疏未注意，由內側車道右轉，
    亦未注意讓後方之直行車先行，適有甲○○於酒後騎乘車牌
    號碼URX-630 號輕機車，亦沿該石榴路由東往西方向，由後
    方行駛而來，欲通過上開交岔路口，亦疏未注意車前狀況，
    甲○○所駕駛之輕機車前擋泥板處因而撞及戊○○所駕駛之
    廂型車右側後方處，造成甲○○倒地後受有頭部外傷併腦震
    盪（聲請書誤寫為頭部外傷全腦震盪）、臉部多處撕裂傷及
    擦傷、左上肢及左下肢挫傷等傷害。戊○○於肇事後，因該
    事故現場旁即為榴中派出所，乃於偵查犯罪機關發覺其犯罪
    前，即主動向榴中派出所報案而接受裁判（甲○○送斗六市
    洪揚醫院急救後，經員警施以酒測，測得其呼氣酒精濃度為
    每公升0.47毫克，所犯公共危險部分另經檢察官偵查後為緩
    起訴處分）。
二、案經甲○○訴由雲林縣警察局斗六分局報請臺灣雲林地方法
    院檢察署檢察官偵查後聲請簡易判決處刑。
    理  由
一、訊之被告戊○○，固坦承於上述時間、地點，駕駛車號HY-
    5702號廂型車右轉彎時，其車身之右側後方與告訴人甲○○
    所騎乘之車號URX-630 號機車前方擋泥板發生碰撞，致告訴
    人受有頭部外傷、臉部多處撕裂傷及擦傷、左上肢及左下肢
    挫傷等傷害，惟矢口否認有過失傷害告訴人之犯行，辯稱：
    本件車禍是告訴人自己喝醉酒，從後方來撞我的，如果告訴
    人有保持安全距離的話，就不會追撞到我，且我在轉彎之前
    ，有看後方來車，都沒有看到車子才右轉彎，我的車身也已
    經到達路的外側，已經完全轉彎了，告訴人於車禍後很清醒
    ，也自動出院，應該沒有腦震盪的傷害云云。
二、經查：
  (一)告訴人於本院審理時已指訴其於上述肇事時間、地點，因其
    所騎乘之機車車頭與被告所駕駛之廂型車右側後方相互撞及
    ，致告訴人倒地受有頭部外傷併腦震盪、臉部多處撕裂傷及
    擦傷、左上肢及左下肢挫傷等傷害，並有現場照片8 張及告
    訴人之診斷證明書、病歷在卷可稽，此部分事實可予認定。
    至於告訴人雖指訴於肇事當時其係與被告在路口同時停等紅
    燈，適轉換綠燈時，因被告逕自右轉，致其所騎乘之機車從
    後方撞上而受傷云云，然若告訴人所指訴之上開情節屬實，
    理應被告之左側車身前方處與告訴人之機車車頭發生碰撞，
    但本件被告所駕駛之廂型車卻係右側車身尾端遭告訴人撞及
    ，與告訴人指訴情節難認相符，且證人李丙○（與被告同車
    之乘客）亦證稱當時並非停等紅燈情形，是難認告訴人此部
    分之指訴可採。又被告雖認告訴人應無受有腦震盪之傷害云
    云，惟被告之唇部及臉頰均受有傷害，並縫合25針，頭部顯
    有遭到撞及，且依告訴人之就診病歷記載，告訴人當時確受
    有腦震盪伴有暫時頭痛及昏眩情形，堪認告訴人確實受有腦
    震盪之傷害無訛。
  (二)證人李丙○於本院審理時證稱：當時我給被告載，我坐在駕
    駛座旁，路口並沒有紅燈，我們原來是在外側車道，但是轉
    彎處便利商店門口停有一台車子，所以我們略為向左偏，再
    右轉彎，有打方向燈等語，此與被告所為供述固屬相符。惟
    參酌被告之廂型車與告訴人機車撞及後之刮痕，係由右至左
    ，有該廂型車之照片在卷可參（見警卷第16頁上方照片及本
    院卷第12頁後方照片），而告訴人之機車係向左倒在刮地痕
    右方，亦據證人丁○○於本院審理時證述甚詳，足見本件機
    車刮地痕係由南向北延伸，可予認定，復參以警繪之道路交
    通事故現場圖所載，本件告訴人之機車刮地痕起點，距離被
    告之廂型車車尾約2.2 公尺，而被告之廂型車車尾仍停在石
    榴路之外側車道內，依被告之廂型車當時係右轉彎向北行駛
    之行進路線判斷，告訴人之機車與被告之廂型車碰撞位置顯
    係在該刮地痕起點之東南方處，而該外側車道之路寬3.5 公
    尺，足見被告之廂型車當時已跨越至內側車道而由內側車道
    右轉彎，應可認定。又依上開告訴人之機車倒地位置靠近該
    石榴路之內側車道與外側車道分道線，且被告之廂型車車尾
    於肇事後仍停留在該石榴路之外側車道內，可知被告於當時
    右轉彎時確有疏未讓後方告訴人之直行車先行之情形，亦可
    認定。
  (三)按汽車行駛至交岔路口，若同向二車道道路，欲右轉彎時，
    應距交岔路口30公尺前換入外側車道或右轉車道，又轉彎車
    應讓直行車先行，道路交通安全規則第102條第1項第5款前
    段、第6 款前段分別定有明文，此為駕駛人於駕駛車輛時應
    注意之事項。而依肇事當時之天候雖為陰天，但夜間有照明
    ，且路面乾燥、無缺陷、無障礙物，視距良好，號誌正常等
    客觀狀況，有上開道路交通事故調查報告表(一)(二)及現場照片
    在卷可佐，並無不能注意之情況，乃被告駕駛上開廂型車，
    竟疏未注意，由內側車道右轉，亦未注意讓後方之直行車先
    行，致與酒後駕車且未注意車前狀況之告訴人所騎乘機車發
    生碰撞，被告就本件車禍事故之發生具有過失，堪予認定。
  (四)本件車禍經送請臺灣省嘉雲區車輛行車事故鑑定委員會鑑定
    肇事原因結果認：「戊○○駕駛自小客車，夜間未依規定右
    轉不當，且右轉未暫停讓直行車先行；與甲○○服用酒類超
    過法定標準值駕駛輕機車，夜間未注意車前狀況，同為肇事
    原因」，有該鑑定委員會鑑定意見書在卷可稽，亦同認被告
    就本件車禍之發生具有過失。
　(五)證人魏正治及周金蕊於本院審理時雖證述：當時警員第1 次
    對告訴人實施酒測時是測得吐氣所含酒精成份為每公升0.8
    毫克，告訴人不承認，再測第2 次則測得每公升0.47毫克云
    云。惟證人丁○○於本院審理時已證述：當時是我們巡佐對
    告訴人實施酒測，對告訴人第1 次做完酒測後，因夾紙、列
    印不完全，我們馬上裝紙再測1 次，測試值是每公升0.47毫
    克，被告及在場之被告友人當時對於告訴人之酒測值並未表
    示異議等語，而警員對於告訴人先後2 次所為之呼氣酒測，
    相隔時間並非很久，應不至於有如此大之落差，且以證人丁○○為值勤警員，屬客觀中立之第三人，所為證述應較上述
    被告之友人魏正治及周金蕊較為可採，是本院認告訴人當時
    之酒測值應以呼氣所含酒精成份每公升0.47毫克較為可信。
    惟不論告訴人之呼氣所含酒精成份究為每公升0.8 毫克或0.
    47毫克，告訴人均已逾道路交通安全規則第114條第2款所規
    定之法定標準即每公升0.25毫克，併予敘明。
  (六)本件告訴人酒後超過法定標準仍騎乘機車而疏未注意車前狀
    況，以致於前述時、地與被告所駕駛之廂型車發生碰撞，肇
    致本件車禍，雖亦與有過失，但告訴人之上開過失並不能因
    此解免被告之過失責任。
  (七)告訴人因本件車禍而受有上述頭部外傷併腦震盪、臉部多處
    撕裂傷及擦傷、左上肢及左下肢挫傷等傷害之結果，其受傷
    之結果與本件車禍間，具有相當因果關係，亦可予認定。
  (八)綜上所述，被告上開辯解難認可採，其過失傷害人之犯行已
    可認定。
二、核被告所為，係犯刑法第284條第1項前段之過失傷害罪。被
    告於肇事後，於偵查犯罪之機關尚未知悉其犯罪前，即自行
    前往雲林縣警察局斗六分局榴中派出所自述肇事，而接受裁
    判，有該分局道路交通事故肇事人自首情形紀錄表（見警卷
    第10頁）及證人丁○○到庭證述屬實，符合自首之要件，應
    依刑法第62條前段規定減輕其刑。
三、原審以被告犯行明確，依法論罪科刑，固非無見，惟查被告
    除有轉彎車未讓直行車先行之過失外，亦有疏未注意，由內
    側車道右轉之過失，且被告本身符合自首之要件，原審均疏
    未審酌，顯有違誤。
四、爰審酌被告並無犯罪前科，有其臺灣高等法院被告全國前案
    紀錄表在卷可稽，素行尚良好，於前往佛堂道場之路途中，
    因轉彎不慎與告訴人所騎乘之機車發生碰撞，致告訴人受有
    不輕之傷勢，但隨即向附近之派出所報案，而念告訴人本身
    酒後猶仍騎乘機車，且未注意車前狀況，同為肇事原因，其
    過失程度亦不低，及被告犯後雖否認犯行且未與告訴人和解
    ，但於本院審理過程中之態度尚稱良好等一切情狀，量處拘
    役40日，並諭知易科罰金之折算標準。本件被告上訴指摘原
    審量刑過重，有所不當，應認為有理由，爰將原判決撤銷，
    由本院管轄之第2審合議庭自為判決。
五、末查被告前未曾受有期徒刑以上刑之宣告，有上開被告全國
    前案紀錄表可憑，因一時過失不慎，致罹刑章，雖被告尚未
    賠償告訴人之損害，惟告訴人仍可依循民事救濟途徑請求，
    其權利仍受保障，而被告由此論罪科刑之教訓，應已知所警
    惕，信其日後不會有再犯之虞。故本院認為對被告所處之刑
    以暫不執行為適當，爰併予宣告緩刑2年，以啟自新。
據上論斷，應依刑事訴訟法第455條之1第1項、第3項、第369 條
第1項前段、第364條、第299條第1項前段，刑法第284條第1項前
段、第62條前段、第41條第1項前段、第74條第1款，罰金罰鍰提
高標準條例第1條前段、第2條，判決如主文。
本案經檢察官乙○○到庭執行職務。
中　　華　　民　　國　　94　　年　　4　　月　　29 　　日
                  刑事第三庭    審判長法　官  劉  國  賓
                                      法　官  蘇  錦  秀
                                      法　官  廖  國  勝
以上正本證明與原本無異。
本件不得上訴。
                                      書記官  林  汎  柏
中　　華　　民　　國　　94　　年　　4 　　月　　29　　日
【附錄本案論罪科刑法條全文】
刑法第284條：
因過失傷害人者，處六月以下有期徒刑、拘役或五百元以下罰金
，致重傷者，處一年以下有期徒刑、拘役或五百元以下罰金。
從事業務之人，因業務上之過失傷害人者，處一年以下有期徒刑
、拘役或一千元以下罰金，致重傷者，處三年以下有期徒刑、拘
役或二千元以下罰金。
